臺灣高等法院民事裁定
110年度抗字第760號
抗  告  人  福玖產物管理顧問股份有限公司

法定代理人  張秀華  


上列抗告人因與相對人林麗綿即青樺小吃店、蔡怡萍間返還房地
等事件，對於中華民國110年4月27日臺灣臺北地方法院110年度
重訴字第99號裁定，提起抗告，本院裁定如下： 
    主  文
原裁定廢棄。
    理  由
一、抗告意旨略以：伊所有門牌號碼臺北市○○區○○○路0段00號(
    下稱系爭房屋)遭相對人無權占有，爰依民法第767條第1項
    前段、中段、第179條、第184條第1項、第185條第1項規定
    ，訴請相對人遷讓系爭房屋並給付相當租金之不當得利及賠
    償損害，經原法院以110年度重訴字第99號（下稱本案）受
    理。詎原裁定以：相對人林麗綿以其夫即訴外人蔡福興於民
    國109年2月21日將系爭房屋以買賣為原因移轉登記至伊名下
    ，乃通謀虛偽，伊與蔡福興間買賣債權行為及移轉登記物權
    行為(合稱系爭買賣行為)均無效，縱有效亦應依民法第1020
    條之1、第244條規定予以撤銷，先位請求確認系爭買賣行為
    不存在，及塗銷所有權登記回復登記為蔡福興所有，備位請
    求撤銷系爭買賣行為，及塗銷所有權移轉登記回復登記為蔡
    福興所有(即臺灣士林地方法院109年度重家財訴字第9號案
    件，下稱另案)，系爭房屋之所有權登記僅具推定效力，伊
    是否為系爭房屋之所有權人，為本案之前提要件，另案之法
    律關係為本案之先決問題為由，裁定於另案終結前停止本案
    訴訟程序。惟伊基於對公示登記之信賴向蔡福興購買系爭房
    屋，並於109年2月21日登記為系爭房屋所有人，於系爭房屋
    物權登記未塗銷前，得以系爭房屋所有權人地位，請求相對
    人返還系爭房屋及給付不當得利、損害賠償，另案並非本案
    訴訟之先決問題，且原法院得自為調查認定系爭買賣行為是
    否通謀虛偽或有無害及林麗綿債權，停止本案訴訟程序將對
    伊造成訴訟延滯之鉅額損失不利益，原裁定違法不當，爰提
    起抗告，求為廢棄原裁定等語。
二、相對人陳述意旨略以:不動產物權登記僅具有推定效力，非
    不得提出反證推翻，伊於另案如獲勝訴判決，抗告人即非系
    爭房屋所有權人，自無法依民法第767條第1項、第179條規
    定為本案請求，故另案訴訟之法律關係，確屬本案之先決問
    題，為避免耗費司法資源及防止裁判歧異，自有等候另案訴
    訟終結之必要。況原裁定並未限制或剝奪抗告人現為系爭房
    屋登記名義人所得享有之權利，更未造成抗告人損害或不利
    益，於法並無不法等語。
三、按訴訟全部或一部之裁判，以他訴訟之法律關係是否成立為
    據者，法院得在他訴訟終結前，以裁定停止訴訟程序，民事
    訴訟法第182條第1項定有明文。所謂訴訟全部或一部之裁判
    ，以他訴訟之法律關係是否成立為據者，係指他訴訟之法律
    關係是否成立，為本件訴訟之先決問題而言。若他訴訟是否
    成立之法律關係，並非本件訴訟之先決問題，則其訴訟程序
    即毋庸停止。次按不動產物權經登記者，推定登記權利人適
    法有此權利，民法第759條之1第1項定有明文。該登記之推
    定效力，乃登記名義人除不得援以對抗其直接前手之真正權
    利人外，得對其他任何人主張之。若登記名義人之登記有無
    效或應塗銷之情形，於依法定程序塗銷該登記前，其直接前
    手以外之第三人，尚不得逕否認登記名義人之物權(最高法
    院108年度台上第2154號判決、110年度台抗字第598號裁定
    意旨參照)。
四、查抗告人於原法院基於系爭房屋之所有權人地位，主張相對
    人無權占用系爭房屋，依民法第767條第1項、第179條、第1
    84條第1項、第185條第1項規定，請求相對人騰空遷出返還
    系爭房屋，及給付相當於租金之不當得利、賠償損害，有抗
    告人之民事起訴狀、民事準備㈠狀為憑（見原法院卷第7至10
    、149至151頁）。相對人雖抗辯蔡福興與抗告人間系爭買賣
    行為乃通謀虛偽，且害及林麗綿之剩餘財產分配請求權，應
    回復登記為蔡福興所有，抗告人是否為系爭房屋所有權人為
    本案之前提等語（見原法院卷第66至69頁）。惟系爭房屋現
    登記為抗告人所有，有建物登記謄本可稽(見本院卷第35頁)
    ，縱抗告人與蔡福興間系爭買賣行為係基於通謀虛偽意思表
    示而為，應屬無效，或依民法第1020條之1、第244條規定，
    應予撤銷，然依前說明，於依法定程序塗銷抗告人之所有權
    登記前，基於物權之對世效力，抗告人得對於其前手以外之
    人行使其所有物返還請求權，相對人尚不得否認抗告人對系
    爭房屋之所有權。是另案訴訟之法律關係是否成立，非本案
    訴訟之先決問題。原裁定停止本案訴訟程序，尚有未合。抗
    告意旨指摘原裁定不當，求予廢棄，為有理由。
五、據上論結，本件抗告有理由，爰裁定如主文。
中　　華　　民　　國　　110 　年　　7 　　月　　26　　日
                  民事第十五庭  
                      審判長法  官  方彬彬  
                            法  官  陳杰正
                            法  官  沈佳宜
正本係照原本作成。
本裁定除以適用法規顯有錯誤為理由外，不得再抗告。如提起再
抗告，應於收受送達後10日內委任律師為代理人向本院提出再抗
告狀。並繳納再抗告費新臺幣１千元。
中　　華　　民　　國　　110 　年　　7 　　月　　26　　日

                            書記官  陳禹任